臺灣臺北地方法院民事判決　　　　　　　 99年度訴字第623號
原　　　告　Ａ男　　　 真實.
　　　　　　Ａ男之母　 真實.
上二人共同
訴訟代理人　賴淑玲律師
被　　　告　甲○○　　住新北市○○區○○街141號7樓
訴訟代理人　林秀蓉律師
上列原告因被告妨害性自主罪案件，提起刑事附帶民事訴訟請求
侵權行為損害賠償， 經本院刑事庭以98年度附民字第305號裁定
移送前來，本院於民國100年11月8日言詞辯論終結，判決如下：
    主  文
被告應給付原告Ａ男新臺幣陸拾萬元及自民國九十八年八月十七
日起至清償日止，按年息百分之五計算之利息。
原告其餘之訴駁回。
訴訟費用由被告負擔百分之三十、由原告Ａ男負擔百分之二十五
，餘由原告Ａ男之母負擔。
本判決第一項於原告Ａ男以新臺幣貳拾萬元為被告供擔保後，得
假執行；但被告以新臺幣陸拾萬元為原告Ａ男預供擔保後，得免
為假執行。
原告其餘假執行之聲請均駁回。
    事實及理由
一、按性侵害案件，行政機關、司法機關及軍法機關所製作必須
    公示之文書，不得揭露被害人之姓名、出生年月日、住居所
    及其他足資識別被害人身分之資訊，性侵害犯罪防治法第12
    條第 2項定有明文。查本件被告對原告Ａ男所為之侵權行為
    係觸犯刑法第221條強制性交罪，屬性侵害犯罪防治法第2條
    第 1項規定所稱之性侵害犯罪，依據上開規定，爰不於判決
    內揭露原告Ａ男及其母之真實姓名及住居所等足以識別被害
    人身分之資訊，而以代號行之，並將原告之真實姓名年籍資
    料附卷，合先敘明。
二、按訴狀送達後，原告不得將原訴變更或追加他訴。但擴張或
    減縮應受判決事項之聲明者，不在此限；被告於訴之變更或
    追加無異議，而為本案之言詞辯論者，視為同意變更或追加
    。民事訴訟法第255條第1項第3款、第2項定有明文。查本件
    原告Ａ男原起訴請求被告給付新臺幣（下同） 110萬元，嗣
    於民國99年6月22日本院準備程序中減縮其聲明為100萬元，
    核原告所為係減縮應受判決事項之聲明，且被告於原告減縮
    應受判決事項之聲明後亦無異議而為本案言詞辯論，是原告
    前開聲明之減縮，合於前開規定，應予准許，次予敘明。
三、原告起訴主張：被告甲○○係臺灣臺北地方法院檢察署（以
    下稱臺北地檢署）法警，受派於臺北地檢署位在臺北市○○
    區○○街2段26號第二辦公室執行勤務。於民國98年4月13日
    上午 9時許，被告受觀護人之指示，帶領受緩起訴處分從事
    義務勞務之原告Ａ男，在臺北地檢署第二辦公大樓 9樓從事
    義務勞務時，竟假借職務上之權力、機會，於當日下午 3時
    33分許，基於妨害性自主之犯意，利用原告Ａ男躺在鋪有紙
    板之地板上休息之際，強行對原告Ａ男強制猥褻，並以違反
    原告Ａ男意願之方式，而強制性交得逞。原告Ａ男因遭受性
    侵害，產生做惡夢、不自覺顫抖、哭泣等創傷反應，並因強
    制性交導致有性勃起功能障礙等症狀，後續需接受長期心理
    諮商及性功能障礙之治療，顯見被告對原告Ａ男之行為導致
    其身心受創甚鉅，為此請求給付精神賠償 100萬元；又該案
    件經媒體報導，致原告Ａ男之母遭鄰居親友之議論及指指點
    點，原告Ａ男亦因身心症狀，害怕獨處，而須母親長期陪伴
    ，原告Ａ男為單親家庭，原告Ａ男之母單獨扶養原告Ａ男，
    又遭逢此事，身心俱疲，為此受依民法第195條第3項之規定
    ，請求精神賠償 100萬元等語，並聲明：(一)被告應給付原告
    Ａ男 100萬元，及自起訴狀繕本送達被告之翌日起至清償日
    止，按年息5%計算之利息；(二)被告應給付原告Ａ男之母100
    萬元及自起訴狀繕本送達之翌日起至清償日止，按年息5%計
    算之利息；(三)前二項請求，原告等願供擔保，請准宣告假執
    行。
四、被告則抗辯以：
（一）依據審判獨立原則，民事判決不受刑事判決結果之拘束，
      本件兩造間之刑事案件，固經最高法院駁回被告之上訴而
      確定，惟本件侵權行為損害賠償事件既經刑事庭移往民事
      庭審理，應由民事法院獨立認定及審判。
（二）本件被告自與原告Ａ男之交談中辯認原告為同志，被告前
      後二次詢問原告Ａ男「是否願意以身相許？」，原告Ａ男
      答稱「好」，被告方與之發生性行為，又被告對原告Ａ男
      撫摸身體、手淫生殖器之時，原告Ａ男並未說「不要用」
      或以扭曲身體、用手擋開被告等方式表示拒絕，況原告Ａ
      男為26歲身強力壯之男性，且係擔任保全工作，其防衛意
      識、處理狀況之能力均較一般人為佳，而其身材壯碩，身
      高173公分、體重有100公斤，身著Ｔ恤及牛仔褲，只要原
      告Ａ男稍加反抗，被告即難以對其為性交行為，況原告Ａ
      男在案發當日身著牛仔褲，又躺在地上，當時如果沒有原
      告Ａ男之配合，被告根本不可能脫下原告之牛仔褲及內褲
      而對其撫摸及口交，足見性交行為之發生確係兩造之合意
      。況依事發當日驗傷診斷書之記載，原告Ａ男身體並無任
      何傷痕，表示原告Ａ男並未受有任何身體上之傷害，連輕
      微之紅腫或瘀青或捉痕均無，足徵原告Ａ男並無任何反抗
      ，被告亦無任何強制行為，否則原告Ａ男身體必會留下掙
      扎或反抗之痕跡；再者，原告Ａ男於刑事案件中自承被告
      幫其手淫口交過程中，其有勃起之反應，上開驗傷診斷書
      上亦記載原告Ａ男所描述之性交情形為被告為其口交及撫
      摸，則上開原告Ａ男所指述之性交行為樣態及情節，顯為
      被告為原告Ａ男為性服務，與一般強制性交之行為樣態大
      相逕庭，是本件除原告Ａ男片面指述外，實無任何證據可
      說明原告係受被告之強制而有侵害情況。
（三）被告對原告Ａ男確無侵權行為，原告主張其受有精神損害
      依民事訴訟法第 277條之規定，應負舉證之責，又縱認被
      告應負侵權行為之責，然以原告Ａ男並無受傷，且其僅提
      出98年4月16日、同年7月17日、10月 9日三次門診紀錄，
      而其所提出之精神科就診病歷及診斷證明上所載均為原告
      Ａ男自行口述病情供醫師參考，且病歷資料上原告尚記載
      「本報告無法呈現完整病況，提供醫師病情之參考」等語
      ，又診斷證明書上並無原告所稱勃起障礙等病情之記載，
      而原告Ａ男之主述病情均為吃不下飯、害怕陌生人等，其
      所舉症狀輕微，尚難證明原告Ａ男有如其所主張之遭受精
      神痛苦受害至深之情形，是原告Ａ男主張之精神損害賠償
      金顯然過高。
（四）另本件事件發生時，原告Ａ男已為27歲之成年男子，且本
      件並無任何侵權行為之情形，原告Ａ男之母雖為Ａ男之母
      親，然其並無任何名譽或精神損害之情節，其主張民法第
      195條第3項身分權受侵害而請求精神上之痛苦賠償 100萬
      元，並無提出任何證據以茲證明，自無理由。
（五）本件被告並無侵害之行為，縱認被告應賠償原告，請酌斟
      酌被告因本案遭受停職處分，不僅退休金全無，每月僅領
      取薪資 1萬3554元，遭原告假扣押強制執行扣除三分之一
      ，僅餘8957元，被告尚須扶養親屬懇請予以酌減，又被告
      名下之坐落在臺中市○○區○○街24號11樓之 3房屋，係
      友人即訴外人李壽松於94年 8月間獨資購買而信託登記予
      被告名下，一直由訴外人李壽松及其家中居住其內，是被
      告並無脫產之行為。
（六）並聲明：1.原告之訴及假執行之聲請均駁回；2.如受不利
      之判決，願供擔保請准宣告免為假執行。
五、兩造不爭執之事實及本件爭點：
（一）兩造就下列事實不爭執：
    1.被告係臺北地檢署之法警，受派在該署位第二辦公室執行
      勤務，於98年4月13日上午9時許，受觀護人之指示，帶領
      受緩起訴處分從事義務勞務之原告Ａ男在該署第二辦公大
      樓9樓從事義務勞務。
    2.被告曾於98年4月13日下午3時33分許對原告Ａ男為撫摸、
      口交等猥褻、性交行為。
    3.被告因妨害性自主罪，經臺北地檢署檢察官以98年度偵字
      第10055、10091號起訴書提起公訴，業經本院刑事庭以98
      年度訴字第 714號審理，判決被告為依法令服務於國家，
      具有法定職務權限之公務員，假借職務上之權力、機會，
      對於男子以違反其意願之方法而為性交罪，處有期徒刑3
      年 5月，並經臺灣高等法院98年上字第3414號、最高法院
      100年度台上字第2984號判決駁回被告之上訴確定。
    4.兩造對驗傷診斷書之記載不爭執。
（二）本件爭點：
    1.被告是否有對原告Ａ男為強制性交之行為？
    2.如有，原告Ａ男得請求之慰撫金數額為何？
    3.原告Ａ男之母得否向被告請求給付慰撫金？如可，其數額
      為何？
六、得心證之理由：
（一）本件原告主張被告於上開時地對其強制性交等情，固為被
      告所否認，並以前詞置辯。惟查：
    1.兩造曾於98年4月13日下午3時33分許曾發生撫摸、口交等
      猥褻及性交行為，為兩造所不爭執，並有驗傷診斷書（98
      年度審訴字第6043號卷，頁49）、內政部警政署刑警察局
      98年4月20日刑醫字第0980051705號鑑驗書1件附卷可稽（
      臺北地檢署98年度偵字第10055號卷，頁30、31頁反面）
      ，並有履勘現場筆錄、疑似性侵害案件證物採集單等件在
      卷足憑（同署98年度他字第3773號卷，頁20、36），堪認
      為真實。而被告雖辯稱原告Ａ男並未反抗，所為未違反其
      意願，其與Ａ男為合意性交云云。惟查，被告於前揭案發
      時係擔任臺北地檢署法警，而原告Ａ男當日係因刑事犯罪
      經緩起訴處分，至該處報到服勞務，於此前原告Ａ男無何
      前科犯行，本次擔服勞務乃首度接觸司法體系，於心理層
      面而言等同前往服刑，其身處陌生環境，工作過程中又需
      接受被告指揮監督，原告Ａ男之身分地位顯屬弱勢，於此
      情形下突遭被告性侵，其掛心年籍背景資料為被告所掌握
      、憂慮日後擔服勞務應如何自處等問題，因而不知所措、
      不敢激烈反抗係屬正常反應。
    2.再者，原告Ａ男於警詢、偵查（具結）及本院刑事庭審理
      時（具結）均證曾言稱「我不要」表達拒絕，並以身體扭
      曲、用手撥開被告表達反抗等語，又原告Ａ男於案發後在
      臺北地檢署第二辦公大樓1樓大門外抽菸、徘徊，且表情
      茫然、神色不安等情，有監視畫面及勘驗筆錄附於本院刑
      事庭98年度訴字第714號卷（本院98年度訴字第714號卷，
      頁62）可稽，並經萬華分局昆明街派出所承辦員警即訴外
      人李嘉豪本院刑事庭審理時具結後證稱「被害人到派出所
      報案時，當時的語氣聽起來很緊張，表情看起來有點不安
      」等語（同上卷，頁73），可知原告Ａ男於案發後向警方
      報案時，仍有驚慌、不安情緒，則原告Ａ男於案發時懾於
      被告之身分而不敢公然反抗或聲張，尚非不符情理，故縱
      被告未施以恐嚇或脅迫，或原告Ａ男身材較被告壯碩，非
      無力反抗被告，卻不反抗等情，均不足因此遽認原告Ａ男
      同意被告前揭猥褻、性交行為。
    3.況被告有反覆詢問原告Ａ男是否願意以身相許一節，已據
      原告Ａ男於刑事偵查及第一審訴訟程序中證述明確（臺北
      地檢署98年度偵字第10055號卷，頁41、本院98年度訴字
      第714號卷，頁66反面），並為被告所自承（見本院卷第
      36頁爭點整理狀），然原告Ａ男如同意被告為前揭猥褻、
      性交行為，被告只需確認一次即可，並無先後二次詢問之
      理，顯見原告Ａ男前揭主張被告係違反其意願而對伊為上
      開猥褻、口交等行為，尚非虛構；再原告Ａ男如與被告係
      合意發生上開猥褻、口交行為，並藉此於從事上開義務勞
      務時，在被告照顧下，可享有優惠待遇，則因該事件發生
      時並非原告Ａ男最後一次服義務勞務，原告Ａ男自無於案
      發後隨即報案之能；又原告Ａ男如有陷害被告之意，儘可
      於下次服義務勞務時，以更強力之錄音等方式搜證，亦無
      於本案案發後立即前往派出所報案之理。是被告前開抗辯
      ，均與事理有違，不足採信。
（二）按因故意或過失，不法侵害他人之權利者，負損害賠償責
      任；不法侵害他人之身體、健康、名譽、自由、信用、隱
      私、貞操，或不法侵害其他人格法益而情節重大者，被害
      人雖非財產上之損害，亦得請求賠償相當之金額。民法第
      184條第1項前段、第195條第1項前段分別定有明文。經查
      ，本件被告對原告Ａ為強制性交之行為，侵害原告之貞操
      權（性自主之權利），業如前述。揆諸前開說明，原告主
      張被告應負擔侵權行為損害賠償責任，即屬有據。而本院
      審酌被告所為加害手段及原告Ａ男因身心受創，而患有創
      傷後壓力疾患、情感性精神病，有原告提出之馬偕醫院診
      斷證明書及病歷資料在卷可證（本院98年度審訴字第6043
      號卷，頁61至66），堪認原告Ａ男精神上確受有相當痛苦
      ；又原告Ａ男係高職肄業，本件侵權行為發生從事保全工
      作，每月薪資約 3萬餘元，本件侵權行為發生後從事看護
      工作，每月薪資約2至3萬元；被告擔任法警，97年度薪資
      收入有73萬7460元、96年度之薪資收入有72萬3395元，名
      下除坐落在臺中市之不動產外，並另有金額約81萬4530元
      之他項投資等情，分別經兩造陳明在卷，並有被告稅務電
      子閘門財產所得調件明細表等件在卷可參（本院卷，頁17
      至27、29），本院審酌兩造社會地位、經濟狀況等情，認
      為原告請求被告賠償非財產上損害，以60萬元為適當，逾
      此金額則非所許。
（三）就原告Ａ男之母請求被告給付精神上損害賠償部分：
    1.按前二項規定，於不法侵害他人基於父、母、子、女或配
      偶關係之身分法益而情節重大者，準用之，民法第 195條
      第3項定有明文。前開規定於88年4月21日修正時，其修正
      理由略為：一第一項係為配合第18條而設，原條文採列舉
      主義，惟人格權為抽象法律概念，宜限制過嚴，否則受害
      者將無法獲得非財產上之損害賠償，爰擴張其範圍，及於
      信用、隱私、貞操等之侵害，並增訂「不法侵害其他人格
      法益而情節重大」等文字，俾免掛漏並杜浮濫。二對於身
      分法益被侵害，付之闕如，有欠周延，宜予增訂。鑑於父
      母或配偶與本人之關係最為親密，基於此種親密關係所生
      之身分法益被侵害時，其所受精神上之痛苦最深，爰增訂
      第三項準用規定等語，故適用民法第195條第3項規定之時
      ，除需有不法侵害他人基於父母子女之身分法益之要件外
      ，尚須侵害情節重大，始可依法據以請求非財產上之損害
      賠償；次按，當事人主張有利於己之事實者，就其事實有
      舉證之責任。但法律別有規定，或依其情形顯失公平者，
      不在此限。民事訴訟法第 277條定有明文。又民事訴訟如
      係由原告主張權利者，應先由原告負舉證之責，若原告先
      不能舉證，以證實自己主張之事實為真實，則被告就其抗
      辯事實即令不能舉證，或其所舉證據尚有疵累，亦應駁回
      原告之請求（最高法院17年上字第917號判例意旨參照）
      。
    2.本件原告Ａ男之母固主張其因被告對Ａ男之侵權行為，而
      身心俱疲，故請求精神賠償云云。然查，子女之身體雖係
      源自父母，故子女如受有任何傷害，縱其情節非屬重大，
      為人父母者於情理上自極其不捨，乃為人常之情，惟依民
      法第195條第3項請求非財產上之損害賠償，仍需符合上述
      要件，始可請求。本件被告係侵害原告Ａ男之貞操權，而
      原告Ａ男為27歲之成年男性，其雖因本件事故而有做惡夢
      、哭泣等創傷反應，且原告Ａ男之母亦因被告對原告Ａ男
      之侵權行為而受有情感上之傷害，惟所提均非被告對原告
      Ａ男之侵權行為，導致原告Ａ男之母之身分法益受有何侵
      害，則依前開規定，原告Ａ男之母既無法舉證證明符合前
      開規定要件，其請求自屬無據，應予駁回。
七、綜上所述，原告Ａ男本於民法第184條第1項、第195條第1項
    規定，請求被告賠償非財產上損害60萬元，及附帶民事訴訟
    起訴狀繕本送達之翌日即自98年 8月17日（見98年度附民字
    第305號卷第5頁，於98年8月6日寄存送達，依民事訴訟法第
    138條第2項於98年 8月16日生送達之效力）起至清償之日，
    按年息5%計算之利息，為有理由，應予准許。逾此金額則無
    理由，應予駁回。又本件原告Ａ男勝訴部分，兩造分別陳明
    願供擔保為假執行或免為假執行，爰分別酌定相當擔保金而
    准許之。至於原告Ａ男及Ａ男之母敗訴部份，其假執行之聲
    請，即失所附麗，併予駁回。
八、本件事實已臻明確，兩造其餘之攻擊或防禦方法，及未經援
    用之證據，經本院斟酌後，認為與判決基礎之事實並無影響
    ，均不足以影響本裁判之結果，自無庸一一詳予論駁之必要
    ，併此敘明。
九、據上論結，本件原告之訴為一部有理由，一部無理由，依民
    事訴訟法第78條、第79條、第390條第2項、第392條第2項，
    判決如主文。
中    華    民    國   100    年    11    月    22    日
                  民事第三庭  審判長法  官    郭美杏

                                    法  官    林晏如

                                    法  官    曾益盛
以上正本係照原本作成。
如對本判決上訴，須於判決送達後20日內向本院提出上訴狀。如
委任律師提起上訴者，應一併繳納上訴審裁判費。
中    華    民    國   100    年    11    月    22    日
                                    書記官    蔡雲璽